臺灣高等法院民事判決
　　                                109年度家上字第198號
上  訴  人  林采瀅  
訴訟代理人  關維忠律師
被  上訴人  吳博璿    
訴訟代理人  劉宇哲律師
被  上訴人  廖怡婷  

上列當事人間請求離婚等事件，上訴人對於中華民國109年5月21
日臺灣新北地方法院108年度婚字第253號第一審判決提起一部上
訴，本院於109年9月23日言詞辯論終結，判決如下：
    主      文
上訴駁回。
第二審訴訟費用由上訴人負擔。
    事實及理由
壹、程序部分：
　　本件被上訴人丙○○(下稱丙○○)經合法通知，未於言詞辯
    論期日到場，核無民事訴訟法第386條所列各款情形，爰依
    上訴人之聲請，由其一造辯論而為判決，合先敘明。
貳、實體部分：　　
一、本件上訴人主張：伊與被上訴人甲○○(下稱甲○○，與廖
    怡婷合稱被上訴人)係於民國104年9月26日結婚，詎甲○○
    竟於兩造婚姻期間之107年6月19日與丙○○在位於新北市深
    坑區「○○○○○○○汽車旅館」(下稱系爭旅館)發生通姦
    外遇行為，被上訴人事後已主動向伊坦承，伊乃向原法院訴
    請判決離婚。又伊並無過失，且因此受有精神上損害，自得
    依民法第1056條規定，向甲○○請求非財產上損害賠償新臺
    幣(下同)150萬元本息。又被上訴人於107年6月19日所為外
    遇通姦行為，不法侵害伊之配偶權，致伊精神上受有極大痛
    苦，爰依民法第184條第1項前段、第185條、第195條規定，
    請求被上訴人連帶賠償非財產上損害200萬元本息。
二、被上訴人之答辯：
(一)甲○○以：原審判決伊與上訴人離婚，並認定上訴人無過失
    ，伊係為免耗費資源，故未聲明不服。關於上訴人因離婚所
    受精神上損害，原審已充分審酌上訴人所受精神痛苦，上訴
    人不得再為請求。伊與丙○○並無外遇通姦不法行為，上訴
    人指稱伊已坦承一情，實係上訴人與伊通話至凌晨，伊雖一
    再否認，然上訴人不願結束通話，伊為求結束通話，無奈敷
    衍上訴人，惟被上訴人間無通姦行為。又上訴人對被上訴人
    提起通姦、相姦告訴，亦經檢察官處分不起訴處分確定等語
    ，資為抗辯。
(二)丙○○未於言詞辯論期日到場，亦未提出書狀為何聲明或陳
    述。　　
三、上訴人於原審分別請求甲○○應給付150萬元本息、被上訴
    人應連帶給付200萬元本息，原審判命甲○○給付15萬本息
    ，駁回上訴人其餘之訴。甲○○就其敗訴部分未據聲明不服
    。上訴人就其敗訴部分，提起一部上訴，聲明：(一)原判決
    關於駁回上訴人後開第二、三項之訴，暨該部分訴訟費用均
    廢棄。(二)上開廢棄部分，甲○○應再給付上訴人15萬元，
    及自原審反請求離婚判決確定時起至清償日止，按年息百分
    之五計算之利息。(三)上開廢棄部分，被上訴人應連帶給付
    上訴人40萬元，及自反請求起訴狀送達翌日時起至清償日止
    ，按年息百分之五計算之利息。甲○○答辯聲明：上訴駁回。
四、上訴人主張其與甲○○於104年9年26日結婚，嗣經其向原法
    院請求裁判離婚，經原法院認定破綻原因係屬可歸責於吳博
    璿，上訴人並無過失，而於109年5月21日判決准予離婚等情
    ，有戶籍謄本、原判決在卷足稽(見原審婚字第253號卷一第
    23頁、本院卷第7-19頁)，堪可認定。
五、兩造爭執事項及本院得心證之理由： 
(一)關於離婚損害賠償部分：
    ⑴按夫妻之一方，因判決離婚而受有損害者，得向有過失之
      他方請求賠償；前項情形，雖非財產上之損害，受害人亦
      得請求賠償相當之金額，但以受害人無過失者為限，民法
      第1056條第1、2項定有明文。
    ⑵經查：上訴人於原審主張其與甲○○之婚姻產生重大破綻
      難以維持，係屬可歸責於甲○○，依民法第1052條第2項
      請求判決離婚，經原審認定兩人婚姻發生破綻係因甲○○
      逕自離家分居，提出離婚協議後又拒不見面，獨留上訴人
      面對引產後事宜，又敷衍虛應夫妻忠誠議題，因認兩人婚
      姻破綻事由之發生、加劇、終至無可回復，核屬可歸責於
      甲○○，上訴人並無過失，乃准予上訴人之請求，判決上
      訴人與甲○○離婚(見本院卷第17頁)，則揆諸前開說明，
      上訴人依民法第1056條第2項規定向甲○○請求非財產上
      之損害賠償，即屬有據。本院斟酌上訴人與甲○○之財產
      狀況(見原審婚字第253號卷二第217-232頁)、家庭生活狀
      況、身心狀況、身份、地位以及被上訴人精神上所受痛苦
      等一切情狀後，認原審酌定上訴人因判決離婚所受損害得
      請求之非財產上損害15萬元，堪稱合理適當。上訴人上訴
      請求增加甲○○之賠償金額，為無理由。 
(二)關於通姦外遇之侵權損害賠償部分：　　
　　⑴按故意或過失，不法侵害他人之權利者，負損害賠償責任
      。不法侵害他人之身體、健康、名譽、自由、信用、隱私
      、貞操，或不法侵害其他人格法益而情節重大者，被害人
      雖非財產上之損害，亦得請求賠償相當之金額；該項規定
      ，於不法侵害他人基於父母、子女或配偶關係之身分法益
      而情節重大者準用之，民法第184條第1項前段、第195條
      第1項前段、第3項分別定有明文。又主張侵權行為損害賠
      償請求權之人，對於侵權行為之成立要件應負舉證責任。
　  ⑵上訴人主張被上訴人於107年6月19日至系爭旅館發生通姦
      外遇不法行為，被上訴人在電話中已主動向伊坦承，且廖
      怡婷之夫乙○○亦在電話中表示丙○○為此向伊道歉云云
      ，固據提出上訴人分別與甲○○、丙○○及乙○○間之錄
      音譯文為證(見原審婚字第253號卷一第177-289頁、卷二
      第189-211頁)，且證人黃淑蘭亦證稱：伊曾陪同上訴人至
      深坑找丙○○，伊詢問丙○○是否有與甲○○開房間，廖
      怡婷表示「有啊，那怎樣」，只有一次，伊再詢問甲○○
      ，甲○○點頭，後來丙○○先生亦到場，上訴人詢問廖怡
      婷先生是否知悉被上訴人開房間一事，丙○○先生表示當
      日早上始知悉該事，丙○○先生並對上訴人稱渠等均為受
      害者，其亦無法接受此事，甲○○有向丙○○先生道歉等
      語(見原審婚字第253號卷二第239頁)。惟查，甲○○、廖
      怡婷於臺灣臺北地方檢察署108年度偵字第20211號案件(
      下稱另案)已稱：上訴人帶同證人黃淑蘭前往丙○○住處
      時，當日上訴人情緒激動，因聲音大，且堅持被上訴人若
      不承認有婚外情就不離開，旁邊開始有人圍觀，因此被上
      訴人為安撫上訴人，始承認有婚外情等語(見另案偵字卷
      第43頁背面)，佐以證人黃淑蘭於另案亦證稱：上訴人情
      緒當天比較激動，伊請上訴人先在旁休息，由伊詢問吳博
      璿、丙○○。當時係在丙○○住家附近騎樓談論，人來人
      往，伊見上訴人比較激動會制止，當時談論之音量若經過
      伊等身旁會聽得到，上訴人與甲○○已先相談快1小時，
      才又前往丙○○住家附近，找丙○○出來等語(見另案偵
      字卷第37-38頁)，衡諸當時商談地點係位於丙○○住處附
      近，且周圍往來行人皆可聽聞渠等談論內容，加以甲○○
      已先與上訴人談論近1小時，上訴人猶無法平復情緒，要
      求前往深坑找丙○○及丙○○之丈夫，以確認被上訴人間
      究有無發生性關係，則甲○○辯稱當下係為安撫上訴人，避
      免引人側目，始承認有發生性關係等語，尚非無據。
　  ⑶再審諸上訴人與甲○○對話之錄音譯文，可知上訴人詢問
      甲○○有無去深坑老街，原為甲○○所否認，然因上訴人
      始終不接受甲○○之回答，反覆詢問相同問題，於對話18
      分25秒時，上訴人表示只要甲○○承認有去過深坑老街，
      就會掛電話等語，甲○○仍為否認；於對話32分50秒時，
      上訴人再表示伊不願離婚，但甲○○若有做該事，也許伊
      就不堅持，伊要幫助自己走出來，這是一種說服自己之方
      法，對甲○○會是好事，也許會如甲○○所願等語。吳博
      璿始改稱有去過深坑老街走走，但仍表示其係獨自一人，
      上訴人則回稱有打電話給丙○○求證，但不相信丙○○所
      言。於對話57分4秒時，上訴人表示只是要知道真相，自
      己也可以去找幸福，甲○○反問上訴人是否可以保證不打
      擾丙○○，兩人經過1小時又8分對話後，甲○○方稱有至
      系爭旅館發生性關係，上訴人因此願意結束通話(見原審
      婚字第253號卷一第177-241頁)。審酌上訴人始終不願意
      接受甲○○為否定之表示，一再反覆詢問相同問題，加以
      上訴人表明其要求甲○○承認其與丙○○有通姦行為係為說服
      自己願意離婚，以如甲○○所願，衡情當時已凌晨時間，雙
      方對話進行已逾1小時之久，堪認甲○○應係已不堪精神疲
      勞，而附和上訴人其與丙○○發生性關係，其所言難認係出
      於真意。
　　⑷另審諸上訴人與丙○○對話之錄音譯文，丙○○開頭即表
      示是否向上訴人道歉，上訴人即不再去丙○○住處騷擾，
      丙○○嗣因上訴人情緒激動而表示願意為傷害到上訴人與
      甲○○之感情道歉，並稱「...如果你有證據顯示我們去
      開房間，你去法院...」、「...請你上法院去提出來，那
      我只是覺得因為你一直不斷的說來我們家，跟找我老公..
      .」，惟上訴人仍持續反覆要求丙○○要承認有與甲○○
      發生性關係並道歉，否則不願意結束通話，丙○○乃稱「
      那如果說我說出這句話，你可以不來找我爸爸、我媽媽、
      我公公、我婆婆，我小孩嗎?」，上訴人回稱「如果你現
      在不講，我甚至明天會去你公司」，丙○○方表示「好，
      那我對不起，我破壞你，你覺得我跟你老公上床，這句話
      我對不起可不可以?如果你真的這樣可以，你可以不來我
      公司」、「...你現在就是為了聽這一句話，然後不使用
      我家、我公司、我的工作，我的一切一切」(見原審婚字
      第253號卷一第245-285頁)。則稽之上開對話往來，堪認
      上訴人主觀已認定丙○○與甲○○發生性關係，並以向廖
      怡婷親友、公司揭發為要脅，丙○○為免擴大事端，始敷
      衍上訴人而向其道歉。
　  ⑸至上訴人與丙○○丈夫乙○○間之對話譯文，乙○○於通
      話之始即表明「..我是想跟你說對，你有去，那我聽到的
      是說你有想去找我媽媽去說什麼，因為這件事」，可明係
      因上訴人表示要前去找丙○○婆婆一事而與上訴人通話。
      期間，乙○○多次表示不希望將其他不相關人牽連進來，
      而試圖以同為受害者之立場與上訴人對話，並稱「..我只
      是想跟你講說，大家都有大家難過的地方，真的我能夠深
      深體會」(見原審婚字第253號卷二第189-211頁)，以此安
      撫上訴人，讓上訴人不要叨擾其母親，自難據上訴人與洪
      育昌之通話譯文為不利於被上訴人之認定。
　　⑹末查，上訴人以本件事證對被上訴人提出刑事通姦、相姦
      告訴，經檢察官偵查後，認定並無證據足認被上訴人有上
      訴人指訴之犯行而為不起訴處分確定，有臺灣臺北地方檢
      察署108年度偵字第20211號不起訴處分書、臺灣高等檢察
      署109年度上聲議字第1641號處分書(見原審婚字第253號
　　　卷二第57-62頁、第107-115頁)，業據本院調閱上開偵查
      卷宗查明無誤。
　　⑺綜上各情，上訴人所提證據皆不足證明被上訴人間確曾發
      生通姦外遇之不法行為，則其主張被上訴人有外遇通姦之
      不法行為，應負連帶賠償責任云云，自不應准許。
七、綜上所述，上訴人依民法第1056條規定，請求甲○○再給付
    15萬元本息：另依第184條第1項前段、第185條、第195條規
    定，請求被上訴人連帶給付40萬元本息，均為無理由，不應
    准許。從而，原審就上開部分為上訴人敗訴之判決，經核並
    無不合，上訴論旨指摘原判決關此部分不當，求予廢棄改判
    ，為無理由，應駁回其上訴。
八、本件事證已臻明確，兩造其餘之攻擊或防禦方法及所用之證
    據，經本院斟酌後，認為均不足以影響本判決之結果，爰不
    逐一論列，附此敘明。
九、據上論結，本件上訴無理由，判決如主文。　　
中　　華　　民　　國　　109 　年　　10　　月　　14　　日
                    家事法庭
                        審判長法  官  賴劍毅
                              法  官  陳君鳳
                              法  官  楊雅清
正本係照原本作成。
不得上訴。
中　　華　　民　　國　　109 　年　　10　　月　　19　　日
                              書記官  陳惠娟